【裁判字號】    99,上訴,991
【裁判日期】    991118
【裁判案由】    偽造有價證券等
【裁判全文】
臺灣高等法院臺南分院刑事判決         99年度上訴字第991號
上  訴  人  臺灣臺南地方法院檢察署檢察官
被      告  鄭世英
上列上訴人因被告偽造有價證券等案件，不服臺灣臺南地方法院
97年度訴字第916號中華民國99年8月20日第一審判決（起訴案號
：臺灣臺南地方法院檢察署95年度偵字第6897號、第12233號）
，提起上訴，本院判決如下：
    主  文
原判決撤銷。
本件公訴不受理。
    理  由
一、公訴意旨略以：
（一）鄭世英、余璨詠（原名余昆陸）係奕通營造有限公司（下
      稱奕通公司，址設臺南市○○區○○路二段583號）實際
      負責人，林宏達於92年1月3日起至93年6月3日、杜家成（
      另為不起訴處分）於93年6月4日起迄今，分別擔任奕通公
      司登記負責人，林素敏（另為不起訴處分）係余璨詠之妻
      ，黃雅琴（另為不起訴處分）係奕通公司會計，徐春榮（
      另為不起訴處分）係奕通公司股東，謝富琦、陳文慶、陳
      進基等三人（均另為不起訴處分）係奕通公司之離職員工
      ，沈國欽（通緝中）為奕通公司下包商，李永裕（現由臺
      北地方法院以95年度重訴第48號審理中）係海穎工程有限
      公司、再生緣有限公司（即重生興業有限公司）、力圖工
      程有限公司、廣揚企業有限公司、翰東工程有限公司、頌
      叟企業有限公司、育曳實業有限公司、新馳輝企業行、新
      瑩逸企業社等公司或行號之實際負責人，張玉玲（現由臺
      北地方法院以95年度重訴第48號審理中）為李淑惠會計事
      務所之職員，王仁農（另為不起訴處分）係清忠砂石行（
      址設臺南市○○區○○路二段583號，與奕通公司同址）
      負責人，亦為余璨詠之友人，蔡彰男（另呈請移轉管轄）
      係京網企業有限公司（址設臺北市○○區○○路一段200
      號9樓之3）負責人，李榮林（另為不起訴處分）係李全晟
      營造有限公司（址設臺南市○○○路○段237巷1號2樓）
      負責人，鄭寶重（另為不起訴處分）為俊明交通有限公司
      （址設臺北市○○區○○路34號1樓）負責人，馮定亞（
      另為不起訴處分）係再生緣有限公司（即重生興業有限公
      司，址設臺北市○○區○○里○○路○段145號3樓）負責
      人，譚美珠（通緝中）係祥元營造有限公司（址設臺南市
      ○區○○路342巷17號1樓）負責人，連振凱（另為不起訴
      處分）係長鎰工程有限公司（址設雲林縣麥寮鄉○○村○
      ○路93號）負責人，潘文化（通緝中）係宏一營造有限公
      司（址設高雄市三民區○○○路7號7樓之1）負責人，林
      臺華（另移送臺灣高雄地方法院併辦）係潤豐營造有限公
      司（址設屏東縣屏東市○○里○○○路26巷16號）及中勝
      企業有限公司（址設高雄市○○區○○里○○○路476號
      16樓之1）負責人，劉學儀（通緝中）係海穎工程有限公
      司（址設臺北市大安區○○○路○段233號3樓之12）負責
      人，王士立（已死亡，另為不起訴處分）係育曳實業有限
      公司（址設臺北市松山區○○○路477號2樓）及新瑩逸企
      業社（址設臺北市大安區○○○路○段233號3樓之12）負
      責人，劉朝宏（已以臺灣臺南地方法院檢察署94年度偵字
      第9687號、94年度偵字第9688號、95年度偵字第12233號
      起訴）係力圖工程有限公司（址設臺北市松山區○○○路
      ○段10號3樓）、廣揚企業有限公司（址設臺北市松山區○
      ○○路○段184號11樓之3）、翰東工程有限公司（址設臺
      北市松山區○○○路○段184號11樓之3）等公司之負責人
      ，張俊彥（已以臺灣臺南地方法院檢察署94年度偵字第
      9687號、94年度偵字第9688號、95年度偵字第12233號起
      訴）係利全營造有限公司（址設高雄市苓雅區○○○路
      140巷19號）、頌叟企業有限公司（址設臺北市松山區○
      ○○路○段10號3樓）、新馳輝企業行（址設臺北市○○區
      ○○街45之3號3樓）等公司之負責人，上開劉學儀、劉朝
      宏、張俊彥、王士立等四人均為李永裕所雇用之人頭負責
      人，楊貴英係楊貴英會計事務所負責人，李美賢（另為不
      起訴處分）係安和會計師事務所負責人。
      (一)鄭世英、余璨詠、林宏達等三人基於逃漏稅捐、填製不
        實會計憑證之概括犯意聯絡，意圖不法之所有，於89年
        11月起至93年4月間：
        (1)由鄭世英以月薪新台幣（下同）2萬5000元之代價，
          雇用林宏達擔任奕通公司之人頭負責人（擔任負責人
          期間：92年1月3日至93年6月3日），並於附表一所示
          之時間，向李永裕以發票面額的3％至3.5％之價格，
          或透過沈國欽直接交付如附表一公司行號欄位所示之
          虛設行號公司發票，金額共2億8313萬3081元，逃漏
          營業稅金額共1415萬6662元，另林宏達擔任負責人期
          間，奕通公司向附表三之公司行號欄位所示之虛設行
          號公司購買發票共計1億4223萬3402元，逃漏營業稅
          金額共711萬1670元。
        (2)由余璨詠於附表二所示之時間，向化名「蔡素真」之
          真實姓名年籍不詳女子以發票面額之6％至10％之價
          格購買附表二之公司行號欄位所示之虛設行號公司發
          票，金額共1709萬3311元，逃漏營業稅金額共85萬
          4667元。事後並由鄭世英、余璨詠分別指示不知情之
          會計黃雅琴於營業人銷售額與稅額申報書上填報虛偽
          之進項金額，持之向南區國稅局安南稽徵所申報扣抵
          營業稅之銷項稅額，總計奕通公司購買虛設行號開立
          之發票金額共3億22萬6392元，逃漏營業稅金額共150
          1萬1329元，足以生損害於稅捐稽徵機關對於稅捐稽
          徵之正確性。
      (二)另奕通公司實際負責人鄭世英於88年間，明知該公司應
        收之股款並未收足，竟以150萬元之代價，委託臺中縣
        草屯鎮一家不知名之會計事務所辦理增資登記，再由該
        不知名之會計事務所找得「楊貴英會計事務所」之負責
        人楊貴英負責籌措增資登記時所需之股款，鄭世英、楊
        貴英均明知奕通公司辦理增資登記，公司應實際收納股
        款，不得僅以申請文件表明收足，以確保公司資本充實
        。詎楊貴英明知奕通公司負責人鄭世英並未如實繳納股
        款達1億元，竟基於幫助鄭世英違反公司法應如實繳納
        股款規定之犯意，於88年1月27日填寫聯邦商業銀行存
        款單，總共提供9250萬元於同年月28日匯入奕通公司於
        聯邦商業銀行帳號：000000000000號帳戶，作為奕通公
        司辦理增資登記時之股款，後由不知情之李美賢會計師
        依據上開奕通公司存入之股款，查核簽具增資登記資本
        額查核報告書後，旋於2日後即同年1月30日全部匯出，
        再由楊貴英向主管機關之承辦公務員申請公司增資，致
        使承辦之公務員將該不實之事項登載予所職掌之公司設
        立登記事項卡公文書上，於88年2月23日核准增資之申
        請，足以生損害經濟部中部辦公室辦理公司設立登記之
        正確性。
（二）因認被告鄭世英涉犯稅捐稽徵法第47條第1款、第41條不
      法逃漏稅捐罪嫌、商業會計法第71條第1項第1款填製不實
      會計憑證罪嫌，及86年6月25日修正之公司法第9條第3項
      罪嫌（同案被告余璨詠、林宏達、楊貴英部分，由原審另
      審結）。
二、按案件於被告死亡者，應諭知不受理之判決，並得不經言詞
    辯論為之；刑事訴訟法第303條第5款、第307條分別定有明
    文。
三、查被告鄭世英因涉犯稅捐稽徵法第47條第1款、第41條不法
    逃漏稅捐罪嫌、商業會計法第71條第1項第1款填製不實會計
    憑證罪嫌，及86年6月25日修正之公司法第9條第3項罪嫌，
    經檢察官於97年5月26日提起公訴在案。惟查被告鄭世英已
    於起訴後之98年12月5日因病死亡，有財團法人奇美醫院柳
    營分院出具鄭世英之死亡證明書、戶籍謄本及戶役政系統個
    人基本資料查詢結果各1紙在卷可稽（見原審卷1第150、151
    及153頁）。揆諸前揭說明，應為不受理判決，並不經言詞
    辯論為之。
四、原判決因而對被告鄭世英為不受理判決，固非無據。惟查原
    判決於理由中已載明檢察官於97年5月26日對被告鄭世英提
    起公訴在案，並載明被告鄭世英【業於98年12月5日於偵查
    中死亡】，誤以為被告鄭世英係於偵查中死亡，認檢察官之
    起訴程序違背規定，依刑事訴訟法第第303條第1款、第307
    條規定，逕為不受理判決之諭知。查被告鄭世英係於起訴後
    ，於原審審理中死亡，但原判決誤以為被告鄭世英係於偵查
    中死亡，乃以檢察官之起訴程序違背規定，依刑事訴訟法第
    303條第1款、第307條規定為不受理判決，自有未當。檢察
    官上訴指摘原判決上開不當之處，為有理由，自應由本院將
    原判決撤銷改判，並依刑事訴訟法第303條第5款、第307條
    諭知不受理判決，且不經言詞辯論為之。
五、據上論斷，依刑事訴訟法第369條第1項前段、第364條、第
    303條第5款、第307條，判決如主文。
中    華    民    國    99    年    11    月    18    日
                  刑事第一庭    審判長法  官  茆臺雲
                                      法  官  蔡長林
                                      法  官  王明宏
以上正本證明與原本無異。
如不服本判決應於收受送達後10日內向本院提出上訴書狀，其未
敘述上訴理由者，並得於提起上訴後10日內向本院補提理由書（
均須按他造當事人之人數附繕本）「切勿逕送上級法院」。
                                      書記官  黃全忠
中    華    民    國    99    年    11    月    18    日
  附表一：被告鄭世英所購買之部分
  ┌──┬─────┬────┬──────┬──────────────────┬────┐
  │編號│公司行號  │發票購買│涉案期間（起│奕通營造有限公司購買進項發票金額    │備    註│
  │    │          │人      │迄民國年月）│/逃漏營業稅金額                     │        │
  ├──┼─────┼────┼──────┼──────────────────┼────┤
  │1   │長鎰工程有│鄭世英  │0000-0000   │778萬4000元，逃漏營業稅金額38萬9200 │p238    │
  │    │限公司    │        │            │元。                                │        │
  ├──┼─────┼────┼──────┼──────────────────┼────┤
  │2   │潤豐營造有│鄭世英  │0000-0000   │1885萬7743元，逃漏營業稅金額94萬2887│p412    │
  │    │限公司    │        │            │元。                                │        │
  ├──┼─────┼────┼──────┼──────────────────┼────┤
  │3   │頌叟企業有│鄭世英  │0000-0000   │1956萬7715元，逃漏營業稅金額97萬8391│p86-87  │
  │    │限公司    │        │            │元。                                │        │
  │    │（實際負責│        │            │                                    │        │
  │    │人李永裕）│        │            │                                    │        │
  ├──┼─────┼────┼──────┼──────────────────┼────┤
  │4   │育曳實業有│鄭世英  │0000-0000   │598萬6316元，逃漏營業稅金額29萬9316 │p97     │
  │    │限公司（實│        │            │元。                                │        │
  │    │際負責人李│        │            │                                    │        │
  │    │永裕）    │        │            │                                    │        │
  ├──┼─────┼────┼──────┼──────────────────┼────┤
  │5   │新瑩逸企業│鄭世英  │8911~9001   │841萬548元，逃漏營業稅金額42萬527元 │p100-101│
  │    │社（實際負│        │            │。                                  │        │
  │    │責人李永裕│        │            │                                    │        │
  │    │）        │        │            │                                    │        │
  ├──┼─────┼────┼──────┼──────────────────┼────┤
  │6   │海穎工程有│鄭世英  │0000-0000   │1214萬7810元，逃漏營業稅金額60萬7391│p101    │
  │    │限公司（實│        │            │元。                                │李永裕  │
  │    │際負責人李│        │            │                                    │        │
  │    │永裕）    │        │            │                                    │        │
  ├──┼─────┼────┼──────┼──────────────────┼────┤
  │7   │再生緣有限│鄭世英  │0000-0000   │381萬元，逃漏營業稅金額19萬500元。  │p99-100 │
  │    │公司      │        │            │                                    │        │
  ├──┼─────┼────┼──────┼──────────────────┼────┤
  │8   │力圖工程有│鄭世英  │0000-0000   │4492萬2672元，逃漏營業稅金額224萬613│p87-89  │
  │    │限公司（實│        │            │4元。                               │        │
  │    │際負責人李│        │            │                                    │        │
  │    │永裕）    │        │            │                                    │        │
  ├──┼─────┼────┼──────┼──────────────────┼────┤
  │9   │廣揚企業有│鄭世英  │0000-0000   │1957萬872元，逃漏營業稅金額97萬8545 │p95-96  │
  │    │限公司（實│        │            │元。                                │        │
  │    │際負責人李│        │            │                                    │        │
  │    │永裕）    │        │            │                                    │        │
  ├──┼─────┼────┼──────┼──────────────────┼────┤
  │10  │翰東工程有│鄭世英  │0000-0000   │1億1243萬2971元，逃漏營業稅金額562萬│p89-95  │
  │    │限公司（實│        │            │1649元。                            │        │
  │    │際負責人李│        │            │                                    │        │
  │    │永裕）    │        │            │                                    │        │
  ├──┼─────┼────┼──────┼──────────────────┼────┤
  │11  │桃芝工程有│鄭世英  │0000-0000   │1155萬6142元，逃漏營業稅金額57萬7807│p220    │
  │    │限公司    │        │            │元。                                │負責人被│
  │    │          │        │            │                                    │告趙政昌│
  │    │          │        │            │                                    │已死亡，│
  │    │          │        │            │                                    │高雄地檢│
  │    │          │        │            │                                    │署不起訴│
  │    │          │        │            │                                    │處分    │
  ├──┼─────┼────┼──────┼──────────────────┼────┤
  │12  │李全晟營造│鄭世英  │9211        │178萬2292元，逃漏營業稅金額8萬9114元│p252    │
  │    │有限公司  │        │            │。                                  │負責人何│
  │    │          │        │            │                                    │俊宏，已│
  │    │          │        │            │                                    │由臺南地│
  │    │          │        │            │                                    │檢署予以│
  │    │          │        │            │                                    │緩起訴處│
  │    │          │        │            │                                    │分      │
  ├──┼─────┼────┼──────┼──────────────────┼────┤
  │    │小計（新臺│        │            │共2億8313萬3081元，逃漏營業稅金額共 │        │
  │    │幣）      │        │            │1415萬6662元。                      │        │
  └──┴─────┴────┴──────┴──────────────────┴────┘
  附表二：被告余璨詠所購買之部分
  ┌──┬─────┬────┬──────┬──────────────────┬────┐
  │編號│公司行號  │發票購買│涉案期間（起│奕通營造有限公司購買進項發票金額    │備    註│
  │    │          │人      │迄民國年月）│/逃漏營業稅金額                     │        │
  ├──┼─────┼────┼──────┼──────────────────┼────┤
  │1   │俊明交通有│余璨詠  │0000-0000   │233萬1802元，逃漏營業稅金額11萬6591 │p100    │
  │    │限公司    │        │            │元。                                │        │
  ├──┼─────┼────┼──────┼──────────────────┼────┤
  │2   │宏一營造有│余璨詠  │0000-0000   │572萬1029元，逃漏營業稅金額28萬6052 │p119    │
  │    │限公司    │        │            │元。                                │        │
  ├──┼─────┼────┼──────┼──────────────────┼────┤
  │3   │鼎運通運有│余璨詠  │0000-0000   │540萬480元，逃漏營業稅金額27萬24元。│p127    │
  │    │限公司    │        │            │                                    │        │
  ├──┼─────┼────┼──────┼──────────────────┼────┤
  │4   │永豐禾營造│余璨詠  │0000-0000   │364萬元，逃漏營業稅金額18萬2000元。 │p235    │
  │    │有限公司  │        │            │                                    │負責人許│
  │    │          │        │            │                                    │良時簽分│
  │    │          │        │            │                                    │偵案    │
  ├──┼─────┼────┼──────┼──────────────────┼────┤
  │5   │大三魁營造│余璨詠  │0000-0000   │1630萬4000元，逃漏營業稅金額81萬5201│p105-106│
  │    │廠有限公司│        │            │元。                                │高雄地檢│
  │    │          │        │            │                                    │署偵辦中│
  ├──┼─────┼────┼──────┼──────────────────┼────┤
  │    │小計（新臺│        │            │共1709萬3311元，逃漏營業稅金額共85萬│        │
  │    │幣）      │        │            │4667元。                            │        │
  └──┴─────┴────┴──────┴──────────────────┴────┘
  ┌────────────────────────────────┐
  │附表一、二之合計，即奕通公司之進項金額                          │
  ├─────┬──────────────────────────┤
  │  合  計  │共3億22萬6392元，逃漏營業稅金額共1501萬1329元。     │
  │（新台幣）│                                                    │
  └─────┴──────────────────────────┘

司法院資訊處製作；財團法人民間司法改革基金會備份。
